臺灣屏東地方法院刑事判決　　　　　　　 94年度易字第336號
公　訴　人　臺灣屏東地方法院檢察署檢察官
被　　　告　乙○○
上列被告因妨害自由等案件，經檢察官提起公訴（94年度偵字第
2021號），本院判決如下：
    主  文
乙○○連續以強暴妨害人行使權利，累犯，處有期徒刑月，如
易科罰金，以佰元折算壹日；又以加害生命、財產之事，恐嚇
他人，致生危害於安全，累犯，處有期徒刑月，如易科罰金，
以佰元折算壹日；定應執行刑有期徒刑伍月，如易科罰金，以
佰元折算壹日。
    事  實
一、乙○○前於民國92年間，因偽造文書案件，經臺灣高雄地方
    法院93年度簡字第1688號判決判處有期徒刑4 月，如易科罰
    金以300 元折算一日確定，並於93年6 月10日易科罰金執行
    完畢。
二、乙○○與甲○○原係男女朋友，於94年4 月22日22時許，乙
    ○○至屏東縣屏東市○○路30號3 樓甲○○住處房間，因金
    錢糾紛而心生不悅，竟基於妨害他人行使權利之概括犯意，
    將甲○○抱起站在後陽台，以作勢要將甲○○往樓下丟之強
    暴行為，妨害甲○○行使自由活動之權利，適甲○○之弟吳
    健勇聞聲前來並加以制止，乙○○始行罷手。復於同年4 月
    23 日15 時許，復因不滿甲○○不接聽其電話，乃駕駛車牌
    號碼為9115－GP號之自小客車，前往屏東縣潮州鎮○○路與
    北門路口「友井建設公司接待所」之甲○○工作場所，質問
    甲○○質為何不接聽電話，惟甲○○不加理會，乙○○即承
    上開之犯意，以右手勒住甲○○脖子，要強行將甲○○拉往
    接待所門外之強暴行為，妨害甲○○行使自由活動之權，致
    甲○○摔倒在地，受有左右肘挫傷、肩挫傷、膝關節挫傷、
    手腕扭傷、頭部挫傷之傷害（傷害部分不另為不受理判決，
    詳如下述），甲○○之同事陳淑雲及洪震偉見狀，將乙○○
    與甲○○拉開，乙○○始罷手，詎乙○○另基於危害生命、
    財產安全之犯意，於離開上開招待所之際，恫嚇稱: 「我身
    上有槍，如果敢報案的話，30分鍾後我從台中下來的朋友，
    會把接待中心打成蜂窩」等語，致生危害陳淑雲、洪震偉生
    命、財產之安全，嗣經陳淑雲報警而循線查獲。
二、案經甲○○訴由屏東縣警察局潮州分局報請臺灣屏東地方法
    院檢察署檢察官偵查起訴。
    理  由
一、按「被告以外之人於偵查中向檢察官所為之陳述，除顯有不
    可信之情況者外，得為證據。」、「被告以外之人於檢察事
    務官、司法警察官或司法警察調查中所為之陳述，與審判中
    不符時，其先前之陳述具有較可信之特別情況，且為證明犯
    罪事實存否所必要者，得為證據。」、「除前三條之情形外
    ，下列文書亦得為證據：一、除顯有不可信之情況外，公務
    員職務上製作之紀錄文書、證明文書。二、除顯有不可信之
    情況外，從事業務之人於業務上或通常業務過程所須製作之
    紀錄文書、證明文書。三、除前二款之情形外，其他於可信
    之特別情況下所製作之文書。」，此刑事訴訟法第159 條之
    1 第2 項、第159 條之2 及第159 條之4 分別定有明文。又
    刑事訴訟法第159 條之2 所謂「具有可信之特別情況」，係
    屬於證據能力之要件，法院應比較其前後陳述時之外在環境
    及情況，以判斷何者較為可信，例如：陳述時有無其他訴訟
    關係人在場，陳述時之心理狀況、有無受到強暴、脅迫、詐
    欺、利誘等外力之干擾。又法院在調查被告以外之人先前不
    一致陳述是否具有特別可信情況時，亦應注意保障被告詰問
    之權利，並予被告陳述意見之機會。經查：
  (一)證人陳淑雲、洪震偉、吳建勇於偵查中之證述，係向檢察官
    所為之陳述，且亦無顯有不可信之情況，故有證據能力。
  (二)證人即告訴人甲○○於警詢中陳述：於22日，在伊之住處三
    樓房間內，被告有將伊抱起要從三樓後陽台欲要將我往下丟
    等語，然於本院審理時則改稱：被告在房間內有從後面將我
    攔腰抱起，在吵架時有講要把我丟下去，但抱的時候沒有講
    ，而且離該小露台還有二、三步等語，前後二者之陳述顯有
    不符，惟本院審酌，證人甲○○於警詢之上開陳述，係於案
    發後之隔日對其所知覺之事實之陳述，因較無時間或動機去
    編造與知覺事實不一致之陳述，且記憶猶新，較不易發生傳
    聞證據之瑕疵，而事後被告已與證人甲○○達成和解，證人
    甲○○並具狀撤回告訴，表示已不願再行追究，有偵查卷存
    聲請撤回告訴狀可證，因此證人甲○○於本院所為之證述，
    自因與被告達成和解而不免迥護，故證人甲○○於警詢之上
    開陳述，顯具有較可信之特別情況，且為證明本件被告犯罪
    事實存否所必要，而有證據能力。
  (三)茂隆骨科醫院診斷證明書，係該院醫師，從事醫療業務於業
    務上或通常業務過程所須製作之證明文書，且無顯有不可信
    之情況，依上開刑事訴訟法第159 條之4 第2 款之規定，即
    有證據能力。
二、訊據被告乙○○固坦承於上開時、地，在甲○○的房間內，
    與甲○○發生爭吵，並將甲○○抱起，及曾至甲○○工作處
    詢問她為何不接電話，當時有抓甲○○的衣領，致甲○○摔
    倒在地上等情，惟矢口否認有何強制、危害安全之犯行，辯
    稱：抱起甲○○時，尚在房間內，還未到陽台；且在上開工
    作場所，並未說要把接待中心打成蜂窩云云，經查：
  (一)證人即甲○○之弟吳健勇於偵查中證述：伊於94年4 月22日
    22時許，在上址聽見房間內二人吵架的聲音，便將門撞開，
    發現乙○○將我姐姐抱起來，站在後陽台好像作勢要將我姐
    丟出陽台等語（見偵查卷第21頁），核與證人甲○○於警詢
    時陳述：22日在我現住處三樓房間，他向我動粗又將我抱起
    ，要從三樓後陽台欲要將我往下丟等語（見警卷第7 頁），
    二者均相符，自為可採，被告空言辯稱：抱起甲○○時，尚
    在房間內，還未到陽台云云，顯係事後卸責之詞，不足採信
    。
  (二)證人陳淑雲於偵查中證述：當日被告開車到公司門口，就直
    接找甲○○，第一次以手拉甲○○的衣服及領子，第二次就
    以手架住甲○○的脖子並將她拖行在地上，造成她膝蓋受傷
    ，後來被告恐嚇稱：如果報案，在30分鐘內，他台中的朋友
    會將接待中心打成蜂窩等語（見偵查卷第20頁），核與證人
    洪震偉在偵查中證述：被告當日開車直接到公司門口，表情
    很生氣，要找甲○○理論，乃以手肘架住甲○○之脖子往門
    口拉，我們過了3 分鍾後才將他二人拉開，被告恐嚇說：他
    要請台中的朋友帶槍下來，他並說他有帶帶槍等語（見偵查
    卷第19、20頁），二人之證述大致相符，自應可採，被告辯
    稱：並未說要把接待中心打成蜂窩云云，應為事後卸責之詞
    ，不足採信。
  (三)此外，復有茂隆骨科醫院於94年4 月23日之診斷證明書上載
    ：甲○○受有左右肘挫傷、肩挫傷、膝關節挫傷、手腕扭傷
    、頭部挫傷等傷害，亦與上開證人證述被告以手架住甲○○
    脖子予以拖行之情節相符。
  (四)至於甲○○於本院審理時改稱：被告在房間內有從後面將我
    攔腰抱起，在吵架時有講要把我丟下去，但抱的時候沒有講
    ，而且離該小露台還有二、三步等語，然被告與甲○○原即
    為男女朋友關係，且事後被告已與甲○○達成和解，甲○○
    並具狀撤回告訴，表示不追究，已如上開所述，因此本院審
    酌上開情形，認證人甲○○於本院所為之證述，係因與被告
    達成和解後而為迥護被告之詞，尚難作為被告有利之認定。
  (五)綜上所述，本件事證明確，被告犯行應可認定。
三、按刑法第305 條之恐嚇危害安全罪，係指單純以將來加害生
    命、身體、自由、名譽、財產之事，恐嚇他人致生危害於安
    全者而言，如對於他人之生命、身體等，以現實之強暴脅迫
    手段加以危害要挾，使人行無義務之事或妨害人行使權利，
    應構成刑法第304 條之強制罪，而非同法第305 條之恐嚇危
    害安全罪。核被告所為係犯刑法第304 條第1 項之強制罪、
    第305 條之恐嚇危害安全罪；被告先後二次強制行為，時間
    緊接，且所犯係構成要件相同之罪，顯係基於概括犯意為之
    ，為連續犯，應依刑法第56條之規定，論以一罪並加重其刑
    。又被告所犯強制、恐嚇危害安全二罪間，犯意各別，行為
    互殊，應分論併罰之。乙○○前於92年間，因偽造文書案件
    ，經臺灣高雄地方法院93年度簡字第1688號判決判處有期徒
    刑4 月，如易科罰金以300 元折算一日確定，並於93年6 月
    10日易科罰金執行完畢，有臺灣高等法院被告全國前案紀錄
    表乙份在卷可查，其受有期徒刑執行完畢，於5 年以內再犯
    本件最重本刑為有期徒刑以上之罪，為累犯，應依刑法第47
    條之規定，加重其刑，並就強制罪部分依刑法第70條規定遞
    加重之。檢察官認被告上開於94年4 月22日22時許之犯行，
    係犯刑法第30 5條之恐嚇危害安全罪，惟本件被告既已將甲
    ○○抱起而作勢要往樓下丟，已屬現實對人施以強暴之行為
    ，與刑法第30 5條構成要件單純以將來惡害通知之恐嚇行為
    不同，依上開之說明，被告所犯應係刑法第304 條之強制罪
    ，檢察官認係刑法第305 條之恐嚇危害安全罪，即有誤會，
    附此敘明。本院審酌被告有違反台灣省菸酒專賣條例、肅清
    煙毒條例、傷害、公共危險等前科紀錄，上開前科資料可證
    ，素行非佳，其僅因與甲○○感情、金錢糾紛，即為強制、
    恐嚇危害安全之行為，對甲○○自由活動權利之妨害，及對
    陳淑雲、洪震偉生命、財產安全之危害，且被告犯後仍否認
    犯行，態度非佳，自應受相當之刑事非難，及其已與甲○○
    達成和解等一切情狀，分別量處如主文所示之刑及諭知易科
    罰金折算標準，並定應執行之刑，以示懲戒。
四、公訴意旨另以：乙○○於94年4 月23日15時許，復因不滿甲
    ○○不接聽其電話，乃駕駛車牌號碼為9115－GP號之自小客
    車，前往屏東縣潮州鎮○○路與北門路口「友井建設公司接
    待所」之甲○○工作場所，質問甲○○質為何不接聽電話，
    惟甲○○不加理會，乙○○即以右手勒住甲○○脖子，要強
    行將甲○○拉往接待所門外，致甲○○摔倒在地，受有左右
    肘挫傷、肩挫傷、膝關節挫傷、手腕扭傷、頭部挫傷之傷害
    因認被告涉犯刑法第277 條第1 項之普通傷害罪等語。惟按
    告訴乃論之罪，告訴人於第一審辯論終結前，得撤回其告訴
    ；又告訴經撤回者，法院應諭知不受理之判決，刑事訴訟法
    第238 條第1 項、第303 條第3 款定有明文。本件被告因傷
    害案件，經檢察官提起公訴，認被告係犯刑法第277 條第1
    項之普通傷害罪，依同法第287條之規定，須告訴乃論。茲
    據告訴人甲○○於94年5 月21日具狀聲請撤回告訴，有偵查
    卷存聲請撤回告訴狀乙紙可憑，揆諸前開說明，本應依刑事
    訴訟法第303 條第3 款之規定諭知不受理之判決，惟公訴意
    旨認此部份與前開有罪部分有想像競合犯之裁判上一罪關係
    ，爰不另為不受理之諭知。
四、據上論斷，應依刑事訴訟法第299 條第1 項前段、第56條、
    第304 條第1 項、第305 條、第47條、第41條第1 項、第51
    條第5 款，罰金罰鍰提高標準條例第1 條前段、第2 條，判
    決如主文。
中　　華　　民　　國　　94　　年　　11　　月　　23　　日
                  刑事第一庭  審判長法  官  潘正屏
                                    法  官  羅培毓
                                    法  官  曾吉雄
以上正本證明與原本無異。
如不服本判決應於收受本判決送達後十日內向本院提出上訴書狀，
其未敘述上訴理由者，並得於提起上訴後十日內向本院補提理由
書狀（均須按他造當事人之人數附繕本）「切勿逕送上級法院」
                                    書記官  潘美碧
中　　華　　民　　國　　94　　年　　11　　月　　23　　日
本件論罪科刑法條：
刑法第304條第1項：
以強暴、脅迫使人行無義務之事或妨害人行使權利者，處 3 年以
下有期徒刑、拘役或 300 元以下罰金。
刑法第305條：
以加害生命、身體、自由、名譽、財產之事，恐嚇他人致生危害
於安全者，處2 年以下有期徒刑、拘役或3 百元以下罰金。
